最高法院刑事判決　　　　　　　一○○年度台非字第三八七號
上　訴　人　最高法院檢察署檢察總長
被　　　告　蕭榮宏
上列上訴人因被告違反毒品危害防制條例等罪案件，對於台灣桃
園地方法院中華民國九十九年十月八日第一審確定判決（九十九
年度審訴字第一一三○、一二○八、一二八二號，起訴案號：台
灣桃園地方法院檢察署九十九年度毒偵字第七六六號、追加起訴
案號：同署九十九年度毒偵字第一二九二、二一三四號），認為
部分違背法令，提起非常上訴，本院判決如下：
    主  文
原判決關於諭知累犯暨量刑部分均撤銷。
蕭榮宏所犯如附表所示陸罪，分別處如附表所示之刑；應執行有
期徒刑壹年陸月。
    理  由
非常上訴理由稱：「一、按判決不適用法則或適用不當者，為違
背法令；依法應於審判期日調查之證據未予調查者，其判決當然
違背法令，刑事訴訟法第３７８條、第３７９條第１０款分別定
有明文。又受徒刑之執行完畢，或一部之執行而赦免後，五年以
內故意再犯有期徒刑以上之罪者，為累犯，加重其刑至二分之一
，刑法第４７條第１項定有明文。惟少年受刑之執行完畢或赦免
三年後，視為未曾受各該宣告，此觀少年事件處理法第８３條之
１第１項之特別規定甚明。二、本件原判決以被告蕭榮宏於８７
年８月至８８年１月間因販賣第二級毒品案件，經台灣高等法院
以８９年度少上訴字第２１７號判決有期徒刑３年１０月確定，
自９１年５月１６日起接續執行，於９４年１０月８日縮刑期滿
執行完畢（於本案構成累犯）。詎其仍不知悔改，復基於施用第
一級毒品之犯意，於附表編號１、３、５所示之施用時間、地點
，以將第一級毒品海洛因摻入香菸內吸食之方式，各施用第一級
毒品海洛因一次，嗣於附表編號１、３、５所示之查獲時間、地
點為警查獲；另基於施用第二級毒品之犯意，於附表編號２、４
、６所示之施用時間、地點，以將第二級毒品甲基安非他命置入
吸食器後用火燒烤之方式，各施用第二級毒品甲基安非他命１次
，嗣於附表編號２、４、６所示之查獲時間、地點為警查獲等情
；因而論處被告施用第一、二級毒品６罪，均為累犯罪刑。惟查
被告係７２年６月２６日出生，其於８７年間犯毒品罪時，尚屬
１２歲以上未滿１８歲之少年，依少年事件處理法第８３條之１
第１項之規定，其於９４年１０月８日受有期徒刑執行完畢起，
３年後即９７年１０月８日後應視為未曾受各該刑之宣告，則其
於９９年１月１０日至４月２３日間，所犯本件之罪，已逾三年
之期間，應不生累犯之問題，乃原判決未察，遽依刑法第４７條
第１項規定論以累犯，並加重其刑，各判處如附表所示之刑，並
定其應執行有期徒刑１年１０月，該累犯部分，自有適用法則不
當之違法。三、案經確定，且於被告不利，爰依刑事訴訟法第４
４１條、第４４３條提起非常上訴，以資糾正。」等語。
本院按判決不適用法則或適用不當者，為違背法令，刑事訴訟法
第三百七十八條定有明文。又刑法第四十七條第一項固規定：受
徒刑之執行完畢，或一部之執行而赦免後，五年以內故意再犯有
期徒刑以上之罪者，為累犯。然少年受少年事件處理法第二十九
條第一項之轉介處分執行完畢二年後，或受保護處分或刑之執行
完畢或赦免三年後，或受不付審理或不付保護處分之裁定確定後
，視為未曾受各該宣告，同法第八十三條之一第一項亦定有明文
。因此，少年如受有期徒刑之執行完畢，或受有期徒刑一部之執
行而赦免，三年後再故意犯有期徒刑以上之罪者，自應優先適用
少年事件處理法第八十三條之一第一項之特別規定，視為被告未
曾受該徒刑之宣告，而無適用刑法第四十七條第一項規定論以累
犯之餘地。本件被告蕭榮宏係民國七十二年六月二十六日生，其
前於八十八年間犯販賣第二級毒品案件時，為十四歲以上未滿十
八歲之少年，該案經台灣高等法院於九十年五月十四日，以八十
九年度少上訴字第二一七號刑事判決處有期徒刑三年十月確定，
並於九十一年五月十六日入監執行，至九十四年十月八日因縮短
刑期屆滿而執行完畢，有被告之年籍資料及台灣高等法院被告前
案紀錄表附卷可稽，且為原確定判決所認定之事實。惟被告於九
十九年一月十日至同年四月二十四日某時止再犯本件如附表所示
施用第一級毒品及施用第二級毒品共六罪時，距其前案所處有期
徒刑三年十月之執行完畢日期（即九十四年十月八日）均已逾三
年，依少年事件處理法第八十三條之一第一項之特別規定，既應
視為未曾受有期徒刑之宣告，則被告所犯本件如附表所示六罪，
即無刑法第四十七條第一項關於累犯規定之適用。乃原判決仍以
被告於前案所處有期徒刑執行完畢五年以內再犯本件如附表所示
六罪，而均依累犯論處，並加重其刑，依上述說明，自有適用法
則不當之違法。案經確定，且不利於被告，非常上訴意旨執以指
摘，洵有理由，應由本院將原判決關於諭知累犯暨量刑部分均撤
銷，另就被告所犯六罪分別判處如附表所示之刑，並定其應執行
之刑為有期徒刑一年六月，以資救濟。
據上論結，應依刑事訴訟法第四百四十七條第一項第一款，毒品
危害防制條例第十條第一項、第二項，刑法第十一條前段、第五
十一條第五款，判決如主文。
中    華    民    國  一○○  年   十二   月  二十八  日
                      最高法院刑事第四庭
                          審判長法官  洪  文  章  
                                法官  王  居  財  
                                法官  郭  毓  洲  
                                法官  韓  金  秀  
                                法官  沈  揚  仁  
本件正本證明與原本無異
                                      書  記  官  
中    華    民    國  一○○  年   十二   月  二十九  日
                                                      Ｅ

























附表：
┌──┬────┬────┬────┬────┬────┬───────┐
│編號│施用時間│施用地點│查獲時間│查獲地點│罪    名│刑          度│
├──┼────┼────┼────┼────┼────┼───────┤
│ １ │99年1 月│在停放於│99年1 月│台北市士│施用第一│有期徒刑陸月。│
│    │11日某時│台北市重│11日13時│林區大東│級毒品  │              │
│    │        │慶北路路│50分許  │路80號  │        │              │
│    │        │旁的車內│        │        │        │              │
├──┼────┼────┤        │        ├────┼───────┤
│ ２ │99年1 月│在其友人│        │        │施用第二│有期徒刑貳月。│
│    │10日起（│位於台北│        │        │級毒品  │              │
│    │起訴書誤│市之住處│        │        │        │              │
│    │載為2月5│內      │        │        │        │              │
│    │日）某時│        │        │        │        │              │
├──┼────┼────┼────┼────┼────┼───────┤
│ ３ │99年2 月│在址設於│99年2 月│在址設於│施用第一│有期徒刑柒月。│
│    │6 日凌晨│桃園縣八│6 日凌晨│桃園縣八│級毒品  │              │
│    │某時    │德市介壽│1 時30分│德市介壽│        │              │
│    │        │路2 段14│許      │路2 段14│        │              │
│    │        │25號之大│        │25號之大│        │              │
│    │        │溪地汽車│        │溪地汽車│        │              │
│    │        │旅館 308│        │旅館 308│        │              │
│    │        │室      │        │室      │        │              │
├──┼────┤        │        │        ├────┼───────┤
│ ４ │99年2 月│        │        │        │施用第二│有期徒刑月。│
│    │6 日凌晨│        │        │        │級毒品  │              │
│    │某時    │        │        │        │        │              │
├──┼────┼────┼────┼────┼────┼───────┤
│ ５ │99年4 月│桃園縣桃│99年4 月│桃園縣桃│施用第一│有期徒刑陸月。│
│    │24日某時│園市民族│24日15時│園市民權│級毒品  │              │
│    │        │路與民權│許      │路99巷33│        │              │
│    │        │路口    │        │號前    │        │              │
├──┼────┼────┤        │        ├────┼───────┤
│ ６ │99年4 月│其友人位│        │        │施用第二│有期徒刑貳月。│
│    │23日某時│於桃園縣│        │        │級毒品  │              │
│    │        │平鎮市之│        │        │        │              │
│    │        │住處內  │        │        │        │              │
└──┴────┴────┴────┴────┴────┴───────┘